【裁判字號】    89,交上訴,738
【裁判日期】    891019
【裁判案由】    過失致死
【裁判全文】
臺灣高等法院臺南分院刑事判決           八十九年度交上訴字第七三八號 Ｇ
      上  訴  人
      即  被  告  丙  ○  ○
      選任辯護人  陳  中  堅
右上訴人因過失致死案件，不服臺灣雲林地方法院八十九年度交訴字第三六號中華民
國八十九年五月九日第一審判決（起訴案號：臺灣雲林地方法院檢察署八十九年度偵
字第五七七號），提起上訴，本院判決如左：
      主      文
原判決撤銷。
丙○○從事業務之人，因業務上之過失致人於死，處有期徒刑陸月。
      事      實
一、丙○○係營業大貨車司機，駕駛大貨車載運砂石為其業務，係從事業務之人。其
    甫於民國（下同）八十八年十二月間，因駕車過失傷害人，而為檢察官提起公訴
    ，嗣經法院諭知不受理之判決，猶不知謹慎駕車。復於八十九年一月十六日晚上
    十一時三十分許，駕駛車號ＱＵ－七三七號營業大貨車，沿雲林縣東勢鄉一五八
    甲線公路由西往東行駛，途經上開公路四公里五十公尺處與新坤路之有號誌燈（
    但無動作）之交岔路口時，應減速慢行，作隨時停車之準備及應注意車前狀況，
    隨時採取必要之安全措施，而依當時情況，天候晴、夜間雖無照明設備、但路面
    乾燥無缺陷、無障礙物、視距良好，無不能注意之情事，竟疏未減速慢行，反超
    速以時速五、六十公里之時速行駛，適有王清鐘駕駛車號Ｘ八－０五二九號小客
    車內載謝運富沿上開新坤路由北往南行經該交岔路口，亦疏未注意減速慢行，作
    隨時停車之準備，又左方車未暫停讓右方車先行，致行至交岔路口中心時，為丙
    ○○之上開貨車車頭左側衝撞該自小客車之右側中間，丙○○於撞擊後，車頭推
    行該自小客車約十數公尺至路邊空地始停住，致王清鐘因頭部挫裂傷、謝運富因
    頭部挫傷均因顱內出血，經送醫不治死亡。
二、案經雲林縣警察局台西分局報告及王清鐘之母乙○○、謝運富之父丁○○訴由臺
    灣雲林地方法院檢察署檢察官偵查起訴。
    理  由
一、訊據上訴人即被告丙○○對於上開時地，駕駛大貨車途經有號誌燈（但無動作）
    之交岔路口時，未減速慢行，反超行駛，致肇事因而使王清鐘、謝運富二人死亡
    之事實肇事，坦承不諱，核與死者家屬乙○○、丁○○指訴情節相符，並有道路
    交通事故調查報告表、現場照片在卷可証，而死者王清鐘、謝運富確係因本件車
    禍死亡之事實，復據檢察官督同檢驗員相驗屍體屬實，製有驗斷書、相驗屍體證
    明書、勘驗筆錄附卷可憑。
二、按汽車行車速度，應依標誌之規定，無標誌者，在市區道路時速不得超過四十公
    里，且行經無號誌之交岔路口，應減速慢行，作隨時停車之準備，並應注意車前
    狀況，隨時採取必要之安全措施，道路交通安全規則第九十三條第一項第一款前
    段、第四款、第九十四條第三項分別定有明文。且依當時情況，天候晴，夜間雖
    無照明設備，但路面乾燥無缺陷、無障礙物，視距良好，別無不能注意之情事，
    上開路段之車速限制為時速四十公里，均有上開調查報告表並現場照片可稽，被
    告竟仍疏未注意而超速通過交岔路口，致在路口中央撞擊死者王清鐘所駕駛之上
    開自小客車肇事，其有過失應堪認定，即臺灣省嘉雲區車輛行車事故鑑定委員會
    鑑定結果，亦為相同之認定，有鑑定意見書附卷可查。至死者王清鐘駕車通過該
    交岔路口亦疏未注意減速慢行及左方車未暫停讓右方車先行，固有過失之處，並
    為肇事主因，被告亦難辭過失之責。是死者二人之死亡與被告之過失行為有相當
    因果關係。本件事證明確，被告犯行堪以認定，自應依法論科。
二、查被告係營業大貨車司機，駕駛大貨車載運砂石為其業務，為其所自認，係從事
    業務之人，其因業務上之過失致人於死，核其所為，係犯刑法第二百七十六條第
    二項之罪。被告一過失行為侵害二生命法益，觸犯二構成要件相同之罪名，為想
    像競合犯，應以一罪論斷。
三、原審據論罪科刑，固非無見，惟查被告駕車並未跨越雙黃線，侵入來車道，除經
    承辦警員甲○○於本院供証外，並經臺灣省嘉雲區車輛行車事故鑑定委員會所認
    定，有鑑定意見書附卷可查。原審竟認被告跨越雙黃線，侵入來車道，已有未當
    ，且本件肇事，王清鐘駕駛小客車行經交岔路口，左方車未暫停讓右方車先行，
    為肇事主因，被告駕駛營業大貨車行經交岔路口，未減速反超速行駛，為肇事次
    因，原審對責任之輕重未了審認，亦有不妥，被告上訴意旨，執此指摘原判決不
    當，為有理由，自應由本院撤銷改判。爰審酌其犯罪情節及犯後坦承犯行，態度
    尚佳，並與告訴人達成民事損害賠償之和解等情，從輕判處有期徒刑陸月。又被
    告前於八十八年十二月間才因駕車肇事，過失傷害人而經檢察官提起公訴，後因
    和解由該案告訴人撤回告訴，並經法院判決公訴不受理，有台灣雲林地方法院檢
    察署刑案資料查註紀錄表、台灣高等法院被告全國前案紀錄表、調解筆錄在卷可
    參，惟被告猶不知警惕，又再肇事，致被害人二名死亡，本院認不宜宣告緩刑，
    並予敘明。
據上論斷，應依刑事訴訟法第三百六十九條第一項前段、第三百六十四條、第二百九
十九條第一項前段，刑法第二百七十六條第二項、第五十五條，罰金罰鍰提高標準條
例第一條前段，判決如主文。
本案經檢察官劉欽銘到庭執行職務。
中    華    民    國      八十九      年      十      月      十九      日
                                  臺灣高等法院臺南分院刑事第六庭
                                      審判長法官  林    金    村
                                            法官  徐    宏    志
                                            法官  戴    勝    利
右正本證明與原本無異。
如不服本判決，應於判決送達後十日內向本院提出上訴狀，其未敘述理由者並應於提
出上訴狀後十日內向本院補提理由書（應附繕本)。
                                      法院書記官  吳    銘    添
中    華    民    國      八十九      年      十      月      二十      日
附錄本判決論罪科刑法條：
刑法第二百七十六條第一項：因過失致人於死者，處二年以下有期徒刑、拘役或二千
                          元以下罰金。
                          從事業務之人，因業務上之過失犯前項之罪者，處五年
                          以下有期徒刑或拘役，得併科三千元以下罰金。


司法院資訊處製作；財團法人民間司法改革基金會備份。
